【裁判字號】    97,抗,1410
【裁判日期】    970912
【裁判案由】    假處分
【裁判全文】
臺灣高等法院民事裁定                  97年度抗字第1410號
抗  告  人  丙○○
                        3樓
            甲○○
                        1樓
            乙○○
                        4樓
相  對  人  丁○○
                        樓之2.
上列抗告人因與相對人間假處分事件，對於中華民國97年5月16
日臺灣士林地方法院97年度裁全字第1359號所為裁定提起抗告，
本院裁定如下：
    主  文
原裁定廢棄。
    理  由
一、
(一)、相對人於97年5月7日向原法院聲請意旨略以：坐落台北市○
    ○區○○段3 小段第528地號土地（該土地為同區段第528、
    529 、532-1、523-2、523- 3、523-5所合併 ）為相對人所
    有，相對人與第三人新兆成建設股份有限公司（下稱新兆成
    公司）訂有合建契約，由新兆成公司在該基地上建築集合住
    宅，相對人並為合建建物基地持分買賣契約之當事人，應交
    付土地予買受人。因該建物污水排水系統之管線須經北投區
    ○○路○段348巷土地地下之陰井，新兆成公司即取得同區段
    第598 號土地所有權人之同意，而作成污水管線使用該土地
    下之陰井，並向同區段第527 地號土地（下稱系爭土地）所
    有權人何春塗接洽，何春塗同意收受償金新台幣（以下同）
    10萬元，由新兆成公司在其土地下施工。詎何春塗於民國96
    年12月29 日死亡，其繼承人為抗告人等3人，其中抗告人甲
    ○○拒絕新兆成公司之施工，新兆成公司乃向台北工務局衛
    生下水道工程處（下稱衛工處）請求協調，經衛工處以97/4
    /16函復建議新兆成公司應依民法第786條1 項規定主張權利
    ；新兆成建設公司於97/4/8向北投區公所聲請調解，相對人
    亦置之不理。相對人因基地附近完全沒有污水排水系統及陰
    井，故必須通過抗告人之系爭土地下設置污水排水系統及陰
    井，其長度不過2.5 公尺，因抗告人之拒絕，相對人勢必依
    民法第786條第1項規定對抗告人起訴。相對人應交付土地予
    買受人之時點為新兆成公司申報開工後700 個日曆天之完工
    日，即自95年8月17日開工後，應於97年8月17日完工，屆時
    如因污水排水系統無法完工，則無法取得使用執照，將對房
    屋土地之買受人負給付遲延責任，因此抗告人不同意相對人
    在其土地下施作汙水系統，相對人將受鉅大之損害（該建案
    共38個銷售單位，已賣出29單位，土地及建物買賣契約總值
    3億4千8佰1拾1萬元 ），故有定暫時狀態之必要。爰依民事
    訴訟法第532條、第533條、第538條第1項、第538條之4規定
    ，並願供擔保以代釋明，請准抗告人以現金30萬元或等值之
    合作金庫銀行雙連分行發行之無記名可轉讓定期存單為抗告
    人供擔保，抗告人應容許相對人在抗告人所有系爭土地下為
    陰井污水排水系統之管線施工。
(二)、原法院准相對人以現金30萬元或等值之合作金庫銀行雙連分
    行發行之無記名可轉讓定期存單為抗告人供擔保，抗告人應
    容許相對人在抗告人所有系爭土地下依原裁定附圖所示黃色
    部分約2.5公尺範圍為陰井污水排水系統之管線施工。
二、抗告意旨略以：相對人系爭陰井污水排水系統之管線施工，
    於本件假處分裁定前早已強行施工完畢，本件不符民事訴訟
    法第532 條規定。且依衛工處函意旨，相對人若無法取得抗
    告人之同意，可變更污排水排放方向，並非一定要聲請假處
    分。又相對人主張曾與抗告人父親何春塗協議乙節，完全係
    捏造；抗告人從未收受北投區公所調解事件之通知。又系爭
    陰井污水排水系統之管線施工，長度之面積應為2.8 公尺，
    並非2.5公尺，若有疑問法院應命地政機關測量以釐爭議!
    系爭地號土地1平方公尺公告現值為14萬1000 元，則系爭土
    地應為39萬4800元（14萬1000元乘以2.8 平方公尺，應以實
    測為準)。若政府徵收，一般均以1.4倍計算，則系爭土地為
    55萬2720元；另若依市價1平方公尺46 萬元計算，系爭土地
    市價總值為128萬8000 元。本件相對人聲請假處分，未據提
    出即時調查之證據，以釋明其所主張之請求及假處分原因為
    真實，且不符民事訴訟法第532 條之本旨，請求廢棄原裁定
    等語。
三、按於爭執之法律關係，為防止發生重大之損害或避免急迫之
    危險或有其他相類之情形而有必要時，得聲請為定暫時狀態
    之處分。前項裁定，以其本案訴訟能確定該爭執之法律關係
    者為限，民事訴訟法第538條第1、2 項定有明文。又於爭執
    之法律關係及有定暫時狀態之必要，應釋明之。該釋明如有
    不足，而債權人陳明願供擔保或法院認為適當者，法院得定
    相當之擔保，命供擔保後為定暫時狀態之處分，同法第 538
    條之4、第533 條、第526條第1、2項亦有規定。債權人如未
    先為釋明，縱就債務人所應受之損害供法院所定之擔保者，
    亦不得命為定暫時狀態之處分，必因釋明而有不足，並經債
    權人陳明願供擔保或法院認為適當者，始得命供擔保後為定
    暫時狀態之處分。
四、
１、查本院命相對人於7日內陳報兩造間「爭執之法律關係及欲
    提起之本案訴訟聲明為何」，相對人於97.8.26收受送達（
    有送達證書可按），迄未陳報。依相對人於原審之主張係系
    爭新建工程基地附近全無污水排水系統及陰井，故其得依民
    法第576條第1項規定，於抗告人所有系爭527 地號土地下安
    設污水排水系統之管線施工，及為防止重大之損害，聲請定
    暫時狀態之假處分。
２、經查相對人於原審提出之地籍圖、建築物套繪圖、土地謄本
    、合建契約、建造執照、新兆成公司函、衛工處函、土地買
    賣契約書、房屋買賣契約書、建築工程開工申報書均無從釋
    明其因系爭新建工程基地附近全無污水排水系統及陰井，故
    得主張依民法第576條第1 項規定，通過抗告人所有系爭527
    地號土地下設置污水排水系統及陰井，因抗告人拒絕，兩造
    間因而有爭執之法律關係。是即難認相對人已釋明兩造間有
    爭執之法律關係。又相對人提出調解通知書（聲證10），主
    張其聲請調解不成立，惟本院向台北市北投區調解委員會調
    閱系爭調解案卷，得悉抗告人係於97.4.8向調解會聲請調解
    ，調解會指定同年4月23 日調解之通知書均因招領逾期退回
    ，未送達抗告人，有調解卷可按，是抗告人主張其從未收受
    調解通知之送達乙節應為可採。又抗告人謂相對人於本件假
    處分裁定前已施工完畢，本院命相對人陳報本件假處分裁定
    有無執行，相對人亦未依限陳報，則亦難認相對人已釋明本
    件有定暫時狀態之必要。再者相對人主張其通過抗告人之土
    地面積約2.5公尺，抗告人則主張為2.8公尺，而原審亦未囑
    託地政機關測量相對人主張抗告人應容許其施工之位置、面
    積，逕認抗告人應容許相對人就原裁定附圖黃色部分約2.5
    公尺範圍施工，則原裁定命抗告人容忍不作為處分亦屬不確
    定，且抗告人應容忍相對人施工之範圍、面積，關係債務人
    所受之損害數額。
３、從而，抗告人指摘原裁定不當，求予廢棄，為有理由，爰由
    本院將原裁定廢棄，由原法院就近查明，另為適法處理。
五、據上論結，本件抗告為有理由，爰裁定如主文。
中    華    民    國    97    年    9    月    12    日
                    民事第八庭
                        審判長 法  官 劉勝吉
                               法  官 連正義
                               法  官 滕允潔
正本係照原本作成。
不得再抗告。
中    華    民    國    97    年    9     月    15    日
                               書記官 黃麗玲


司法院資訊處製作；財團法人民間司法改革基金會備份。
